臺灣臺北地方法院交通事件裁定　　　　　96年度交聲字第47號
原處分機關　交通部公路總局台北區監理所
異　議　人
即受處分人　乙○○
上列受處分人因違反道路交通管理處罰條例案件，對於交通部公
路總局台北區監理所於中華民國95年12月13日所為之處分（原處
分案號：北監自裁字裁40-Z00000000號），聲明異議，本院裁定
如下：
    主  文
異議駁回。
    理  由
一、按汽車行駛高速公路及快速公路，應依速限標誌指示；又汽
    車行駛於高速公路、快速公路或設站管制之道路，不遵守使
    用限制、禁止、行車管制及管理事項之管制規則而有下列行
    為者，處汽車駕駛人新臺幣（下同）三千元以上六千元以下
    罰鍰：一、行車速度超過規定之最高速限或低於規定之最低
    速限，高速公路交通管制規則第五條第一項前段、道路交通
    管理處罰條例第三十三條第一項第一款分別定有明文。又汽
    車駕駛人，有道路交通管理處罰條例第三十三條第一項規定
    情形者，除依原條款處罰鍰外，並記違規點數一點，道路交
    通管理處罰條例第六十三條第一項第一款亦有明文。
二、異議人即受處分人乙○○駕駛車牌號碼8569-EX 號自用小客
    車，於民國九十五年十一月十一日凌晨二時五十五分許行經
    國道三號南下二十五公里處限速每小時九十公里之路段時，
    為車裝雷達測速儀測得該車以時速一百十一公里之速度超速
    行駛，經內政部警政署國道公路警察局第九警察隊木柵分隊
    員警甲○○當場攔停後，以該車有「行速一百十一公里，限
    速九十公里，超速二十一公里」之情形，違反道路交通管理
    處罰條例第三十三條第一項規定製單舉發，受處分人於舉發
    通知單所載應到案日期九十五年十一月二十六日前之同年月
    十七日提出申訴，經原處分機關函請舉發單位調查後仍認受
    處分人有汽車行駛高速公路超過規定最高速限（二十公里以
    上未滿四十公里）之違規行為，乃依道路交通管理處罰條例
    第三十三條第一項第一款、第六十三條第一項第一款及違反
    道路交通管理事件統一裁罰基準表之規定裁處受處分人罰鍰
    三千五百元，並記違規點數一點之事實，有內政部警政署國
    道公路警察局公警局交字第Z00000000 號舉發違反道路交通
    管理事件通知單、交通違規案件陳述書、內政部警政署國道
    公路警察局第九警察隊95年12月6日公警九交字第095097145
    4 號書函、交通部公路總局台北區○○○○○道路交通管理
    事件北監自裁字裁40-Ｚ000000000號裁決書等件在卷可稽。
二、異議意旨略以：本件係員警自身之判斷，並無實據可資證明
    異議人確有超速情事，舉發機關亦無法提出「鎖定」車號及
    超速之科學證據，令人難以信服；又以科學儀器採證取締超
    速者，至少應於三百公尺前設置明顯標示告知駕駛人，本件
    未依規定辦理，顯有誘引之嫌；另舉發員警於未告知異議人
    之情況下錄音，亦損及異議人之隱私權，為此聲明異議，請
    求撤銷原處分等語。
三、經查，受處分人駕駛上開自用小客車，於九十五年十一月十
    一日凌晨二時五十五分許，行經國道三號南下二十五公里處
    限速每小時九十公里之路段時，為車裝雷達測速儀測得該車
    以時速一百十一公里之速度超速行駛，經內政部警政署國道
    公路警察局第九警察隊木柵分隊員警甲○○當場攔停舉發等
    情，業據證人即舉發員警甲○○到庭證述屬實，並有內政部
    警政署國道公路警察局公警局交字第Z00000000 號舉發違反
    道路交通管理事件通知單一紙存卷可按，異議人雖不否認於
    前揭時、地為警舉發行車超速之事實，惟以前揭情詞置辯。
    然按汽車駕駛人行車速度超過規定之最高速限，經採用固定
    或非固定式科學儀器取得證據資料證明者，於高速公路、快
    速公路須至少於三百公尺前，明顯標示之，道路交通管理處
    罰條例第七條之二第三項固定有明文；然衡其立法用意，不
    外表明科處違規人行政裁罰之終極目的乃在敦促駕駛人依行
    車速限駕駛，是以科學儀器採證，應由主管機關在顯明處告
    示，用以提醒駕駛人依道路限速行駛，以期在駕駛人避免受
    罰之心理下，達到依行車速限駕駛進而維護行車安全之最大
    效益，尚非謂如有違反，駕駛人超速行駛之違規行為即應不
    罰，應甚明確。矧於本件舉發地點國道三號公路南向二十五
    公里處前之二十四點六公里處路肩設有「前有測速照相」之
    告示牌，有內政部警政署國道公路警察局第九警察隊96年1
    月24日公警九交字第0960900473號函檢送該告示牌照片二紙
    附卷可稽，即符合上開規定，異議人辯稱本件未於舉發地點
    至少三百公尺前設置明顯標示告知駕駛人前有測速照相之情
    形云云，顯與客觀事實不符，不足採信。次查本件舉發所使
    用之車裝雷達測速儀（非照相式），每年均依規定送交經濟
    部標準檢驗局檢定；雷達測速器係利用雷達波來偵測移動物
    體速度，當無線電波在行進過程中，碰到物體時，該無線電
    波會被反彈，且其反彈回來的波，其頻率及振幅都會隨著所
    碰到的物體的移動而改變。若有兩輛大小相同的車子，同樣
    都是超速時，測速雷達只會偵測到開在最前之車輛速度等情
    ，亦有內政部警政署國道公路警察局前揭函及檢附經濟部標
    準檢驗局雷達測速儀檢定合格證書一紙在卷可按，是該車裝
    雷達測速儀之準確度應屬可信；復依證人甲○○於本院具結
    證稱：當天凌晨二時許，車流不大，照明情況良好，伊駕駛
    警車停在路肩，並使用車上型雷達測速儀測速，伊發現雷達
    測速儀測得行駛於中線車道之異議人車輛有超速之情形，而
    當時僅異議人一部車行經該處路段，所以肯定是異議人行車
    超速，伊即駕駛警車以指揮棒攔停該車，如有二部車同時經
    過，伊不會舉發等語；異議人則辯稱當時不止其一部車，且
    其準備下新店交流道，尚且煞車減速擬變換至外側車道行駛
    ，不可能超速等語，然查舉發地點與新店交流道猶有一公里
    餘之距離，此據證人甲○○證述在卷，異議人亦自承尚有一
    段距離，已無從證明異議人為進入交流道而有煞車減速之情
    形，縱所言屬實，如於其減速之前已測得有超速行駛或減速
    後仍高於最高限速，仍屬違規，其此部分辯解，尚不足證明
    其無超速之事實；又異議人謂當時尚有其他車輛經過並質疑
    員警舉發之可信性，然衡諸證人甲○○為執行勤務之警員，
    亦為目睹異議人前開違規行為之原證人，而依其到庭所述異
    議人之違規過程均甚翔實，並無瑕疵及違反經驗或論理法則
    之情形，且於本件卷存證據資料內並無任何積極證據足以證
    明證人所述虛偽，亦無足可顯信證人陳述不可採之品性證據
    或前科證據存在，自不得僅因證人為本件開單舉發受處分人
    之員警即否認其在訴訟上所具有之原證人資格及其證言之證
    明力，況證人與異議人素不相識，並無仇隙，應無甘冒偽證
    重罪而設詞誣陷異議人之理；再者，交通警察掣單舉發違反
    道路交通管理處罰條例所列之違規事實，本質上為行政處分
    ，係公務員基於職務上之權力，依法就特定之具體事件所為
    之具公法上效果之單方面行政行為，基於公務員為公法上行
    為具有公信力之原則，該行政行為當可被推定為真正。本件
    受處分人既未就執勤警員之舉發有何違誤提出相關證據以供
    調查，而依卷存證據資料亦無其他積極證據足資證明該員警
    有捏造事實違法取締之情事，則執勤警員本其維護交通秩序
    及安全之職責所為之上開舉發行為，自應受到合法及正確之
    推定。至異議人另辯稱舉發員警於未告知之情況下逕行錄音
    ，有損其隱私權云云，核與上開違規事實無涉。
四、從而，受處分人駕駛上開自小客車於前揭時、地有超速行駛
    之違規事實，洵堪認定。原處分機關以受處分人有汽車行駛
    高速公路超過規定最高速限（二十公里以上未滿四十公里）
    之違規行為，依道路交通管理處罰條例第三十三條第一項第
    一款、第六十三條第一項第一款及違反道路交通管理事件統
    一裁罰基準表之規定裁處罰鍰三千五百元，並記違規點數一
    點，核無違誤，本件異議為無理由，應予駁回。
五、據上論斷，應依道路交通案件處理辦法第十九條，裁定如主
    文。
中　　華　　民　　國　　96　　年　　2 　　月　　15　　日
　　　　　　　　　　　　　　　交通法庭法　官　鍾淑慧
以上正本證明與原本無異
如不服本裁定應於送達後5日內向本院提出抗告狀
      　　　　　　　　　　　　　書記官　劉英芬
中　　華　　民　　國　　96　　年　　2 　　月　　26　　日
